臺灣高等法院刑事判決
110年度上訴字第412號
上  訴  人  
即  被  告  VU DUC DINH（中文姓名：武德定，越南籍）




選任辯護人  林承毅律師(法扶律師)
上  訴  人  
即  被  告  PHAM VAN LOI（中文姓名：范文利，越南籍）




選任辯護人  李亦庭律師
            謝梅宣律師
上列上訴人等因殺人案件，不服臺灣士林地方法院109年度重訴
字第8號，中華民國109年12月31日第一審判決（起訴案號：臺灣
士林地方檢察署109年度偵字第10880號），提起上訴，本院判決
如下：
    主  文
原判決撤銷。
VU DUC DINH （中文姓名：武德定）犯殺人罪，處有期徒刑拾貳
年，並應於刑之執行完畢或赦免後驅逐出境。
PHAM VAN LOI（中文姓名：范文利）共同犯傷害罪，處有期徒刑
壹年拾月，並應於刑之執行完畢或赦免後驅逐出境。
    犯罪事實
一、VU DUC DINH （中文姓名：武德定，越南籍，下稱武德定）
    、PHAM VAN LOI（中文姓名：范文利，越南籍，下稱范文利
    ）及TRAN HUU HUNG （中文姓名：陳友雄，越南籍，下稱陳
    友雄）均為越南籍移工。武德定前於民國109年6月25日晚間
    為排解友人糾紛遭陳友雄毆打，次日偕同范文利前往陳友雄
    宿舍協談道歉卻又未獲面晤，因而對陳友雄心生不滿；109
    年6月27日19時20分許，武德定搭乘其所有、由范文利騎乘
    之車牌號碼000-000號重型機車（車主為阮寶庭【原名阮宥
    瑄】）行經新北市八里區忠孝路與忠四街口時，見陳友雄亦
    與友人行經該處，憶及上開糾紛而感氣憤，竟萌生傷害犯意
    ，自所乘坐之機車置物箱內取出尖刀持於手中，范文利明知
    武德定已因日前糾紛對陳友雄心生不滿，復見武德定取出尖
    刀欲向陳友雄尋釁，竟與之共同基於傷害之犯意聯絡，欲共
    同教訓陳友雄，繼續搭載手持尖刀之武德定朝陳友雄方向行
    駛而去，武德定於機車靠近陳友雄時即伺機跳下機車，范文
    利則將機車橫向切入陳友雄前方欲停放。武德定明知其所持
    之刀子刀尖尖銳且甚為鋒利，而人之胸腔部位為心臟、肺臟
    等重要臟器所在，主觀上可以預見如持尖刀刺入人之胸腔部
    位，極有可能造成深度穿透傷而傷及心臟、肺臟或主要動脈
    導致生理機能嚴重受損及大量出血，進而導致死亡之嚴重後
    果，竟因對於陳友雄先前無端對其毆打且未有任何歉意而愈
    發情緒不滿，獨自將其原有之傷害犯意提昇為縱使陳友雄遭
    其持尖刀刺擊致死，也不違背其本意之殺人不確定故意，持
    尖刀靠近陳友雄身後，隨即欺身而上，由右上往左下朝陳友
    雄右側胸部外側腋下處猛力刺入，穿通胸壁橫貫右肺，刺穿
    下腔靜脈連接右心房位置，再抽出尖刀，而與陳友雄同行惟
    位置稍前之陳友雄友人TRAN HAU HUY（中文姓名：陳後輝，
    越南籍，下稱陳後輝）聽聞吵雜聲轉身見武德定與陳友雄發
    生扭打，乃從後抱住武德定欲制止其攻擊行為，此時甫停好
    機車下車之范文利見及陳後輝抱住武德定，乃持手上之安全
    帽毆打陳後輝（范文利對於武德定持尖刀刺入陳友雄胸部之
    行為並未見聞而無認識），陳友雄趁隙往文心街方向逃跑，
    武德定、范文利則分持尖刀、安全帽緊追在後，雙方追逐至
    文心街與忠四街口附近時，范文利高舉手中安全帽朝陳友雄
    方向用力丟擲，然並未擊中，嗣陳友雄於奔逃過程中不慎跌
    倒在地，范文利旋即上前徒手毆打陳友雄背部，並以腳踢擊
    陳友雄腿部、臉部，武德定亦持尖刀上前朝陳友雄左肋處淺
    刺1下、朝腳部揮砍數下，致陳友雄因此受有右胸壁穿刺刀
    傷、左胸腹交界處淺刺刀傷、兩臂多處防禦銳器傷、左肘多
    發擦挫傷、左膝擦傷、右小腿刮擦傷、腰、臀及尾骶刮擦傷
    等傷害。武德定、范文利於陳友雄同行友人趕赴現場協助前
    即先行離去，隨後將作案用尖刀棄置於范文利宿舍附近的水
    溝內，而陳友雄於武德定、范文利離開後雖仍勉力坐起，然
    終因不支而倒地，經送臺灣基督長老教會馬偕醫療財團法人
    淡水馬偕紀念醫院（下稱淡水馬偕醫院）急救，惟因其所受
    右胸壁穿刺刀傷，創徑橫貫右肺，刺穿下腔靜脈連接右心房
    位置，造成大量出血右側血氣胸、低血容性休克，於到院前
    已無呼吸心跳，急救無效，於同日20時52分宣告死亡。
二、案經陳友雄姊夫黎文零告訴及新北市政府警察局蘆洲分局報
     告臺灣士林地方檢察署（下稱士林地檢署）檢察官偵查起
    訴。
    理  由
壹、按「被害人已死亡者，得由其配偶、直系血親、三親等內之
    旁系血親、二親等內之姻親或家長、家屬告訴。但告訴乃論
    之罪，不得與被害人明示之意思相反。」、「告訴乃論之罪
    ，無得為告訴之人或得為告訴之人不能行使告訴權者，該管
    檢察官得依利害關係人之聲請或依職權指定代行告訴人。」
    刑事訴訟法第233條第2項、第236條第1項分別定有明文。黎
    文零陳稱係被害人陳友雄之姊夫（見相卷第191頁），雖未
    據提出相關身分證明文件，且於本院命告訴代理人陳報相關
    證明文件時（見本院卷第170至171頁），僅於提起附帶民事
    訴訟起訴狀時檢附陳友雄父母親TRAN CHI QUYET（中文姓名
    ：陳智決，越南籍）、PHAM THI HOA（中文姓名：范氏和，
    越南籍）之授權書，惟上訴人即被告武德定、范文利（以下
    除各稱其名外，稱被告2人）就其身分並無爭執。而黎文零
    既為陳友雄之姊夫，即屬2親等姻親，依上開規定本得提起
    告訴，檢察官偵查中誤認本案因陳友雄死亡，於我國無得為
    告訴之人，贅為指定黎文零為代行告訴人（見相卷第231頁
    ），然具告訴權之黎文零既已表明對被告2人涉犯傷害、殺
    人等請求訴追之意思（見相卷第231），自已完足訴追條件
    。至黎文零為陳友雄姊夫之2親等姻親關係縱有疑，即本案
    事實上於我國無得為告訴之人，亦因檢察官業已指定代行告
    訴人並提起告訴而不影響本件告訴之合法，均先予敘明。
貳、證據能力：
    按被告以外之人於審判外之言詞或書面陳述，除法律有規定
    者外，不得作為證據；又被告以外之人於審判外之陳述，雖
    不符合同法第159條之1至第159條之4之規定，但經當事人於
    審判程序同意作為證據，法院審酌該言詞陳述或書面陳述作
    成時之情況，認為適當者，亦得為證據。當事人、代理人或
    辯護人於法院調查證據時，知有第159條第1項不得為證據之
    情形，而未於言詞辯論終結前聲明異議者，視為有前項之同
    意，刑事訴訟法第159條第1項及第159條之5分別定有明文。
    查本案言詞辯論終結前，檢察官、被告2人及其等辯護人均
    未就本判決所引用之各該被告以外之人於審判外之陳述及所
    調查之證據主張有刑事訴訟法第159條第1項不得為證據之情
    形（見本院卷第160至168、411、412、415至431頁），本院
    審酌該證據作成時並無違法及證明力明顯過低之瑕疵等情況
    ，認為適當，應有證據能力。至於所引其餘非屬供述證據部
    分，既不適用傳聞法則，亦非公務員違背法定程序所取得，
    依刑事訴訟法第158條之4反面解釋，同具證據能力。
參、得心證之理由　　
一、訊據武德定固坦承持尖刀刺擊陳友雄並使陳友雄因而死亡之
    犯罪事實，惟否認有何殺人犯意，辯稱：我沒有要殺他，我
    是不小心讓他死掉云云，辯護人則為其辯護稱：武德定只是
    想要給陳友雄一個教訓而已，如果武德定有致陳友雄於死之
    意思，應該利用人煙稀少之處下手，或在陳友雄倒地時再給
    他致命的一擊，所以武德定所為應該只構成傷害致死等語。
    范文利對於前開傷害犯行，則坦承不諱。
二、經查：
  ㈠武德定前因為排解友人糾紛遭陳友雄毆打且未獲道歉而對陳
    友雄有所不滿，嗣於109年6月27日19時20分許乘坐其所有、
    由范文利騎乘之車牌號碼000-000號重型機車（車主為阮寶
    庭【原名阮宥瑄】）行經新北市八里區忠孝路與忠四街口時
    ，見到與友人同行之陳友雄，乃朝陳友雄方向行駛而去欲尋
    釁，武德定並於機車靠近陳友雄時伺機跳下機車，持尖刀刺
    擊陳友雄，而與陳友雄同行之陳後輝聽聞聲音轉身見武德定
    攻擊陳友雄乃抱住陳友雄而欲阻止之，范文利見狀則持手上
    之安全帽毆打陳後輝，陳友雄趁隙往文心街方向逃跑，武德
    定、范文利分持尖刀、安全帽緊追在後，雙方追逐至文心街
    與忠四街口附近時，范文利高舉手中安全帽朝陳友雄方向用
    力丟擲，然並未擊中，嗣陳友雄於奔逃過程中不慎跌倒在地
    ，范文利旋即上前徒手毆打陳友雄背部，並以腳踢擊陳友雄
    腿部、臉部，武德定亦持尖刀上前朝陳友雄左肋處淺刺1下
    、朝腳部揮砍數下，並於陳友雄同行友人趕赴現場協助前即
    先行離去，隨後將作案用尖刀棄置於范文利宿舍附近的水溝
    內。陳友雄因武德定、范文利前開行為受有右胸壁穿刺刀傷
    、左胸腹交界處淺刺刀傷、兩臂多處防禦銳器傷、左肘多發
    擦挫傷、左膝擦傷、右小腿刮擦傷、腰、臀及尾骶刮擦傷等
    傷害，並於送淡水馬偕醫院急救後，仍因所受右胸壁穿刺刀
    傷，創徑橫貫右肺，刺穿下腔靜脈連接右心房位置，造成大
    量出血右側血氣胸、低血容性休克，於到院前已無呼吸心跳
    ，急救無效，於同日20時52分宣告死亡等事實，為武德定、
    范文利所不爭執，且分別供述在卷（見相卷第22至25、34至
    35頁、偵卷第225至227、239至241頁、原審卷一第33至34、
    38、118至123、126至130頁、本院卷第160、413、432至433
    頁），核與證人即與陳友雄併行之友人陳後輝、證人即與陳
    友雄同行而行走於前方之友人TRAN THE KY（中文姓名：陳
    世旗，越南籍，下稱陳世旗）、NGUYEN DUC SON（中文姓名
    ：阮德山，越南籍，下稱阮德山）、證人即上開機車登記名
    義人阮寶庭各該證述情節相符（見偵卷第203至207頁【訊問
    筆錄均將「陳友雄」誤載為「陳文雄」】、原審卷一第365
    至378、354至364頁、相卷第63至65頁），並有被告2人與陳
    友雄、陳後輝、陳世旗、阮德山等人之外國人居停留資料、
    車牌號碼000-000之行車執照、新北市政府警察局蘆洲分局
    搜索扣押筆錄暨扣押物品目錄表、扣案尖刀照片、淡水馬偕
    醫院診斷證明書、現場及案發現場監視器錄影畫面截圖、陳
    友雄傷勢照片、相驗照片、士林地檢署相驗屍體證明書、檢
    驗報告書、法務部法醫研究所解剖報告書暨鑑定報告書、解
    剖照片、武德定於109年6月25日遭陳友雄毆打之傷勢照片、
    原審109年10月22日勘驗筆錄暨截圖、新北市政府警察局109
    年8月20日新北警鑑字第1091609454號鑑驗書、新北市政府
    警察局蘆洲分局（下稱蘆洲分局）109年11月16日新北警蘆
    刑字第1094501317號函暨所附案發現場追逐路線圖、勘察採
    證位置對照圖、蘆洲分局轄內陳友雄命案現場勘察報告、GO
    OGLE街景查詢畫面、本院110年3月30日勘驗筆錄及截圖、11
    0年4月27日勘驗筆錄等在卷可稽（見相卷第71至75、81至87
    、89至95、99至103、115至119、129至132、167至169、121
    、127、133至161、162至166、203至227、293、237至251、
    265至272、275至290頁、偵卷第165至172頁、原審卷一第19
    8至205、211至314、411至413頁、原審卷二第13至15、25至
    69頁、本院卷第213至217、291至298、411至412頁），及扣
    案之武德定作案用尖刀1把、范文利犯案時著用之上衣2件、
    褲子1件、武德定、范文利犯案時穿著之拖鞋各1雙等可資為
    憑，此部分事實首先予認定。
  ㈡范文利搭載武德定靠近陳友雄而發生本案衝突前，武德定已
    經將扣案尖刀持於其右手，范文利對此亦應知悉。茲說明如
    下：
　⒈范文利始終否認看到伍德定從車子拿出刀子一情，而辯稱:伍
    德定叫我停車時，他有先下車，我還往前騎了一下子才停車
    再走回去，是在追陳友雄時才看到刀子云云（見偵卷第237
    頁、原審卷一第127至128頁）；而伍德定對於扣案尖刀係於
    何時、從何處取出等情，先於偵查中之原審法院羈押訊問、
    檢察官訊問時均供稱:我叫范文利停車，我叫陳友雄站住，
    跟他說我有話跟你說，邊跟他講話時邊從機車坐墊下方拿出
    刀子，是從機車置物箱中拿出刀子等語（見聲羈卷第50頁、
    偵卷第351頁），嗣於檢察官起訴後之原審移審訊問時供稱:
    我叫陳友雄站住、跟我講清楚，為何無緣無故打我，陳友雄
    就用手作勢要打我，當時我右手有拿刀，刀子原本放在機車
    裡面，是碰到陳友雄的時候，車子停下來之後，才從車子裡
    面拿出來的，是我自己打開機車的置物箱的等語，並於法官
    訊問「機車不是由范文利騎乘」時改稱「我刀子是放在機車
    龍頭下方的置物處，不是放在坐墊下方的置物箱」、「當時
    范文利剛下車站在我旁邊」、「（問:范文利有無看到你拿
    刀？）我不知道等詞（見原審卷一第38至39頁），復於原審
    準備程序時供陳:刀子放在機車龍頭下方之置物櫃，前幾天
    到海邊去吃水果，就一直放在該處。我看到陳友雄時，就叫
    范文利把機車停下來，我下車叫陳友雄站住、我有話要跟他
    講，陳友雄就舉手作勢要打我，我往後退，一邊從車上把刀
    子取出，我是站在機車旁跟陳友雄說話的。（問:范文利有
    無看到你把刀子拿出來？）我不知道。當時范文利在附近，
    但我不清楚確切位置在哪裡。范文利把機車停下來，我就下
    車了等詞（見原審卷一第121至122頁），另於本院審理中供
    稱:我跳下車，彎著腰，在機車龍頭那裏拿刀，有2種情況，
    我跳下車馬上拿刀，再跟陳友雄講話，另一種是我跳下車先
    跟陳友雄講話，你為什麼打我，我再拿刀子，可能其中1種
    情形，時間太久了等語（見本院卷第414頁），而就扣案尖
    刀係從何處取出乙節或稱是機車坐墊下方的置物箱，或稱機
    車前方龍頭處下方之置物箱，惟就取出之時間點則供稱是在
    發現陳友雄、要求范文利停車且范文利已經停車、其已下車
    並與陳友雄說話時。然:
　⑴案發地點後方停放汽車之行車紀錄器，檔案名稱「AV0-00000
    000_190339案發」經本院勘驗結果（勘驗筆錄所記載「被害
    人」均以「陳友雄」稱之）：其中畫面時間00:00:43至00:0
    0:53，可見被告2人騎乘機車前行，向右側路邊方向從陳友
    雄與友人前方繞過切入，其等車尾燈一度看不見亮光，但無
    法看出是後座之人跳下車以致遮掩車燈，或僅係機車繞過陳
    友雄與其友人前方而遭其2人遮掩，之後有數人人影往路旁
    方向移動，並為路旁停放之車輛遮住相關人。00:00:49左右
    ，可見其等機車車尾燈有向上抬起之光線移動情形，機車上
    之駕駛人下車並走向上開人影進入路旁之處。00:00:53該路
    旁處跑出多個人影，並發生肢體衝突，有本院110年4月27日
    勘驗筆錄可參（見本院卷第411至412頁）。范文利及其辯護
    人均辯稱:由上開畫面可知，在機車車尾燈消失之時，畫面
    右側路邊有數人影晃動，可見當時衝突已經發生，且伍德定
    已經下車，才會只有拍到後來機車駕駛自己下車之畫面，即
    與范文利所述伍德定先行下車，其後來將機車往前停才下車
    是相符等語（見本院卷第412頁），而伍德定則供稱:我是在
    范文利把車子停一下，我就從車上跳下來等語（見本院卷第
    413頁），然由其2人所述，佐以上開勘驗結果，在伍德定跳
    下車時，即發生數人影往路旁晃動之衝突情形，直至00:00:
    49范文利下車往衝突人群走去前，不過約6秒鐘時間（00:00
    :43至00:00:49），再扣除范文利所述其有稍微往前停好車
    下車之時間，顯然不可能有足夠時間讓伍德定跳下車、打開
    機車坐墊下方置物箱取出尖刀，或者跳下車、彎腰往前繞過
    駕駛人范文利而從機車龍頭下方置物處取出尖刀。此由前引
    原審109年10月22日勘驗筆錄及截圖、本院110年3月30日勘
    驗筆錄所示（原審卷一第201、238頁、本院卷第291頁），
    被告2人往回跑，追逐陳友雄時，武德定1手持尖刀、1手持
    安全帽（范文利亦1手持安全帽）等情可知，武德定在跳下
    車、靠近陳友雄時時間急迫，以致連脫下之安全帽均未及放
    妥，即1手持安全帽、1手持尖刀上前靠近陳友雄。
  ⑵陳後輝證述:陳世旗、阮德山走在前面，我跟陳友雄走在後面
    ，突然有1個人跑出來跟陳友雄打起來，雙方都沒有講話直
    接打起來。我沒有注意到有人騎車經過我們然後停下來；我
    當時走在陳友雄前面一點點，陳友雄走在我右邊後面一點；
    聽到有聲音我就回頭看，看到2人拉來拉去，那時候發生太
    快了，沒有特別注意有人拿刀；（問:你是聽到什麼聲音而
    回頭？）不是說話的聲音等語（見偵卷第203頁、原審卷一
    第367、368、371頁），參以本院就案發地點監視畫面勘驗
    結果，陳友雄由畫面左下方往右上方行走時確與友人並肩，
    在友人略右後方處，有前引本院110年3月30日勘驗筆錄可憑
    （本院卷第291頁），是陳後輝與陳友雄併行雖有稍微一前
    一後，但僅有些微差距之距離，而陳後輝、陳友雄與被告2
    人均為越南籍之外籍勞工，自無語言不通之情形，且如伍德
    定前述下車後要求陳友雄站住、要求陳友雄講清楚、為何無
    緣無故毆打其等言談過程屬實，此等質疑之語衡情自不可能
    輕聲細語，陳後輝當無未曾聽到任何說話聲音之可能，然陳
    後輝再三證述確認雙方沒有說話、不是聽到說話的聲音等情
    ，參以前開⑴之勘驗結果與被告2人之供述，在伍德定下車後
    隨即與陳友雄發生衝突之情，益見伍德定並無給予陳友雄任
    何解釋之機會，其在下車後隨即靠近陳友雄而攻擊並與之發
    生衝突一情，應可認定。
　⑶是由行車紀錄器畫面所顯示衝突過程之時間、陳後輝聽聞及
    發現伍德定與陳友雄發生衝突之過程等可知，由范文利騎乘
    機車靠近陳友雄、伍德定跳下車攻擊陳友雄與之發生衝突，
    進展甚為快速，實無可能有任何時間讓伍德定在下車後還可
    以從機車坐墊下置物箱，或機車龍頭下方置物處取出尖刀。
    伍德定前述是在下車後、與陳友雄爭執時方取出扣案尖刀之
    時間，顯非可採。　
　⒉被告2人雖均否認於2人騎車雙載靠近陳友雄而發生衝突前，
    武德定已經將尖刀持於手中一情，武德定辯稱：我當時手臂
    受傷貼藥膏云云，其辯護人則辯以：勘驗結果所見的長型、
    亮亮物體可能是手機螢幕反光、儀表版燈光等詞（見本院卷
    第291至293頁），范文利則辯以：當時天色太暗，人走來走
    去，我沒有注意到；勘驗畫面看到的是後照鏡上下緣留下長
    條形的殘影、儀表版的燈光云云，其辯護人則辯以：可能是
    機車部件反光、監視器拍攝瑕疵或手錶、手機反光、儀表版
    燈光等語（見本院卷第292至294、329、393頁）。惟：
　⑴案發地點監視器畫面，檔案名稱「127.0.0.1_CH02_00000000
    _193000」經本院勘驗結果（勘驗筆錄記載「被害人」均以
    「陳友雄」稱之）：
  ①…
    （播放器時間00：01：28）
    被告2人搭乘機車出現在畫面左下方，後座身著白衣之人右
    手橫拿著1亮亮的長條型物體。
    …
  ③（播放器時間00：01：43-00：01：52）
    被告2人追打陳友雄使其跌坐於路中，陳友雄爬起跑往監視
    器鏡頭方向，被告2人亦緊追在後，跑到監視器鏡頭前時可
    見著白衣之人右手持發亮之長條狀物體、左手持安全帽。
  ⑵案發地點後方停放汽車之行車紀錄器，檔案名稱「AV0-00000
    000_190339案發」經本院勘驗結果：
    （播放器時間00：00：38）
    被告2人搭乘機車出現在畫面左下方，後座身著白衣之人右
    手橫拿1亮亮的長條型物體，一直跟著機車移動。
　⑶以上有本院前引之110年3月30日勘驗筆錄及截圖可憑。是不
    問由案發地點現場監視器畫面或案發當時停放路旁車輛之行
    車紀錄器畫面，均可見及范文利搭載武德定靠近陳友雄之時
    ，以及衝突發生後，陳友雄往回跑、被告2人緊追在後時，
    坐於機車後座、身著白色衣物之武德定手上均持有1亮亮的
    長條形物體；核以前引扣案尖刀照片（相卷第167頁），其
    刀尖至刀柄均為銀色、鋼製之一體成型，全長逾其照片所顯
    示量尺長度30公分，與其他常見刀柄與刀刃顏色、材質不同
    之刀具並不相同，是由目視所及，在光線照射之下，即可能
    因其全長之相同鋼製材質而更顯細長，再參以范文利辯護人
    翻拍前揭被告2人騎車靠近陳友雄前之連續畫面，即便在其2
    人車輛從監視器畫面左側行駛經過而接近畫面右側時，伍德
    定手中所持細長、亮亮之物體，其形狀、位置均無改變，始
    終在武德定右手肘彎曲處朝前，且橫過前方駕駛之范文利右
    手上臂處，有范文利辯護人110年4月22日書狀所附截圖可參
    （見本院卷第359頁）；且被告2人均不否認在衝突之後，陳
    友雄往回跑時，伍德定、范文利分持扣案尖刀、安全帽自後
    追逐，如前所述，從而，從被告2人靠近陳友雄前騎乘機車
    時之畫面、其2人往回追逐陳友雄時之畫面一致所見伍德定
    右手手持之細長、亮亮物體即為扣案尖刀，堪以認定。
　⒊次由被告2人於109年8月17日偵查中，范文利於檢察官對武德
    定訊問有關范文利之行為時多次在旁低聲說話，經檢察官制
    止（參偵卷第351頁訊問筆錄記載），顯見武德定其後於原
    審上開109年8月21日起訴移審訊問時改稱尖刀是從機車龍頭
    下方置物處取出、范文利不知道有無看到云云，顯係迴護范
    文利之詞，不足採信。
　⒋承上所述，由卷附監視器畫面、路旁停放車輛之行車紀錄器
    畫面，以及陳後輝證述、被告2人之供述可以認定，在被告2
    人發現陳友雄而驅車上前時，伍德定早已將扣案尖刀持於右
    手，且手肘曲起橫置於前方騎乘機車之范文利右手上手臂處
    ；再由前述扣案尖刀之長度為30餘公分、刀尖甚為尖銳，伍
    德定更不可能藏於身上而於范文利騎乘機車行進過程中自行
    取出；復觀之前揭㈠所認定被告2人分持尖刀、安全帽追擊陳
    友雄，伍德定數次以尖刀揮砍陳友雄肢體，范文利以安全帽
    丟擲陳友雄、以腳踢陳友雄等情，益見范文利對於伍德定持
    刀攻擊陳友雄乙節並無深感意外之表現，在在可見范文利對
    於騎乘機車靠近陳友雄當時，坐於後座之伍德定手中已經持
    有扣案尖刀一情，顯然知之甚明。
　⒌被告2人及其等辯護人雖以前開各詞爭執本院勘驗結果記載伍
    德定手持細長亮亮之物體應為伍德定受傷包紮、手錶、手機
    、機車儀表版、機車零件反光、監視器拍攝瑕疵種種可能，
    絕非扣案尖刀云云，范文利辯護人並於本院勘驗之後再行具
    狀請求重新勘驗（見本院卷第353頁）。然由案發當日監視
    器畫面截圖，伍德定右手並無任何包紮之情，亦未見有佩戴
    手錶，有截圖畫面可稽（見相卷第129、130頁、原審卷一第
    274頁），且由前述該細長、亮亮之物體並未因機車經過監
    視器畫面鏡頭角度改變而有變化，其形狀、位置始終在伍德
    定右手手肘曲起處朝前、橫過范文利右手上手臂處，亦不可
    能為機車前方儀表板、機車零件、伍德定手持手機等物，況
    其所顯示之形狀、長短與被告2人均不爭執即回頭追逐陳友
    雄時伍德定手中所持即為扣案尖刀之畫面顯示之情大致相符
    ，業經本院詳述如前，被告2人與辯護人以前揭情詞否認衝
    突發生前范文利騎車搭載伍德定時，伍德定手中已持有扣案
    尖刀云云，顯非可採，因此，范文利辯護人再聲請重新勘驗
    監視器畫面乙節，自亦無必要。
　㈢武德定雖辯稱我不是從陳友雄身後持刀刺擊，是陳友雄於扭
    打過程中正好朝我跑過來，我為了反擊，拿刀子亂揮，恰好
    又有人在後推了我一把，才會刺到陳友雄云云。惟：
　⒈武德定行兇時係使用其慣用之右手、以正握的方式持刀，為
    其自承在卷，並經其當庭示範後拍照附卷（見原審卷一第37
    9、381頁），而對照陳友雄經解剖勘驗，其右側胸部外側距
    頭頂41公分，中線向右16公分第四-五肋間單刃刀傷、寬度
    約2公分，水平向刃在左，穿透胸壁進入胸腔；創徑末端抵
    達下腔靜脈進入右心房位置，創徑長約18公分；右肺受穿刺
    刀徑橫貫，有前引解剖報告書暨鑑定報告書之五「解研判經
    過」㈡外傷病理證據、㈣除外傷病理證據外，解剖觀察結果⒊
    之⑵、⑺記載（相卷第268至270頁），以及前引相驗照片所示
    將竹筷由傷口處插入所示之方向即呈現右上斜向左下（相卷
    第203、211頁），顯見該傷口乃係經扣案尖刀由右上往左下
    、刀刃在左，朝陳友雄胸部外側近右腋下方刺入，適與武德
    定立於陳友雄身後、右手正握持刀刺入之位置所造成之傷勢
    相符。而陳友雄係因所受右胸壁穿刺刀傷，創徑橫貫右肺，
    刺穿下腔靜脈連接右心房位置，造成大量出血右側血氣胸、
    低血容性休克而死亡，已如前開㈠之認定，顯見陳友雄所受
    上開致命傷係因武德定持扣案尖刀朝陳友雄胸部外側近右腋
    下方刺入所造成。　
　⒉觀諸前引之現場勘察照片與GOOGLE街景圖（原審卷二第13至1
    5、33至41頁、本院卷第213至217頁），可見案發現場除陳
    友雄倒臥處有大片血跡外，被告2人下車處即忠孝路與忠四
    街口附近亦有多處血點，其中編號1即停放於24號停車格白
    色車輛車門處之血跡噴濺由左前輪上方車身處以拋物線方式
    往上達於左前方車門與窗戶交界處，其血跡量、噴濺角度、
    位置，參以陳友雄之傷勢，除造成致死原因之右胸壁穿刺刀
    傷外，其餘多為淺刺刀傷、防禦之切割創傷、刮擦傷等，應
    不足以造成如此之血跡噴濺情形，是堪認陳友雄所受致死原
    因之右胸壁穿刺刀傷應係於武德定跳下車後與陳友雄發生衝
    突的第一地點即忠孝路與忠四街口。
　⒊至武德定所辯與陳友雄互相扭打云云，亦即係與陳友雄正面
    相對，則在其以右手正握持刀之姿勢下，實無可能造成陳友
    雄上開由右上往左下、刀刃在左即自胸部外側近右腋下方刺
    入之傷勢，且武德定在與范文利機車雙載靠近陳友雄時，手
    中已經持有扣案尖刀，並於跳下機車後隨即持扣案尖刀上前
    攻擊陳友雄，並未給予陳友雄任何解釋之機會，2人並無如
    武德定所述之交談等情，已據本院說明如前㈡。益見武德定
    前開所辯：陳友雄於扭打過程中朝我跑過來，有人在後推了
    我一把，刀子才會刺到陳友雄云云，顯無足採。
　⒋從而，武德定應係於范文利騎乘機車靠近陳友雄後，伺機跳
    下機車，並持尖刀靠近陳友雄身後，隨即欺身而上，由右上
    往左下朝陳友雄右側胸部外側腋下刺入，應堪認定。
  ㈣被告2人犯意認定之說明：　　
    按行為人有無犯罪之故意，乃個人內在之心理狀態，惟有從
    行為人之外在表徵及其行為時之客觀情況，依經驗法則審慎
    判斷，方能發現真實，最高法院88年度台上字第1421號判決
    意旨同此。而行為人對於構成犯罪之事實，明知並有意使其
    發生者，為直接故意，亦稱確定故意；行為人對於構成犯罪
    之事實，預見其發生而其發生並不違背其本意者，為間接故
    意，亦稱不確定故意。但不論其為「明知」或「預見」，皆
    為故意犯主觀上之認識，只是程度強弱有別，行為人有此認
    識進而有「使其發生」或「任其發生」之意，則形成犯意，
    前者為確定故意（直接故意），後者為不確定故意（間接故
    意）；而確定故意或不確定故意，其「明知」或「預見」乃
    在犯意決定之前，至於犯罪行為後結果之發生，則屬因果關
    係問題，因常受有物理作用之支配，非必可由行為人「使其
    發生」或「任其發生」。故犯意之認識與犯罪之結果為截然
    不同之概念。又刑法殺人與傷害致人於死之區別，應以實施
    加害時，有無殺意為斷，不能因與被害人無深仇大恨，即認
    無殺人之故意；被害人所受之傷害程度，雖不能據為認定有
    無殺意之唯一標準，但加害人之下手情形如何，於審究犯意
    方面，仍不失為重要參考資料；至其殺意之有無，雖不以兇
    器之種類及傷痕之多少等，為絕對之認定標準，但加害人下
    手之部位、用力之程度，仍非不可藉為判斷有無殺意之心證
    依據，最高法院105年度台上字第1593號判決意旨亦同此見
    解。查：
　⒈被告2人均否認於案發之前係持預藏之扣案尖刀埋伏在新北市
    八里區忠孝路與忠四街口乙節，而均供稱是前往吃飯途中看
    到陳友雄等語，武德定並供稱：扣案尖刀是前幾天去海邊吃
    水果就放在機車裡面等詞（見原審卷一第32、39、120至121
    、126頁），參以證人即武德定雇主林美月所證：扣案尖刀
    為其提供外勞在宿舍內煮飯、切水果使用，外勞是否會帶出
    宿舍使用，其並不清楚，宿舍後面確有種植水果樹；案發當
    時是4天連假的第2天等語（見原審卷二第127至129頁），亦
    不能否認武德定前開所述。檢察官起訴雖指被告2人持預藏
    之扣案尖刀埋伏在新北市八里區忠孝路與忠四街口云云，然
    並無相關事證足佐，已難信屬實。被告2人所陳係於前往吃
    飯途中看到陳友雄與友人一情，及武德定所述尖刀係其他食
    用所需之原因而放置車內乙節，均非不可採信。　
　⒉范文利與武德定原係基於傷害之犯意聯絡，茲說明如下：
　⑴本案之起因係武德定為排解友人糾紛卻遭陳友雄毆打，且於
    事後偕同范文利前往找陳友雄希望獲得陳友雄道歉又未獲面
    晤，已如前述，而范文利亦供陳：並不認識陳友雄等語（見
    偵卷第235、237頁、原審卷一第32頁），是與陳友雄間有糾
    紛仇怨之人為武德定，尚與范文利無涉，則其因為友人武德
    定遭陳友雄毆打而與之一起出氣，主觀上應無致陳友雄於死
    之故意。
　⑵依上開㈡所述，被告2人騎車雙載靠近陳友雄時，武德定先跳
    下車並隨即攻擊陳友雄而與之發生衝突，范文利待停好機車
    始加入雙方之衝突，由上開監視器畫面所顯示時間之經過，
    此間事情進展雖極為迅速，然仍可區分被告2人加入衝突之
    先後。
　⑶且綜合①陳後輝證述：當時發展很快，我沒有看到陳友雄被刺
    的情形；我聽到聲音回頭看，第一眼看到是有1個人正在攻
    擊陳友雄，有看到2個人雙手互相拉來拉去，我就跑過來抱
    住對方，我抱住的人是攻擊陳友雄的人，我從後面抱住時，
    那個人就沒有攻擊陳友雄，那時候陳友雄人還是站著，沒有
    注意到有無受傷，後來在我後面有個人拿東西打我頭，我不
    知道是什麼東西，後來陳友雄就跑走了，然後被告2人就追
    上去，他們是跑反方向；我是先去叫阮德山，然後才跟上去
    ，是陳友雄倒地時才靠近。從頭到尾我都沒有注意到誰手上
    有拿刀等情（見原審卷一第365至372頁），以及②范文利坦
    承從後方持物品打陳後輝頭之人為其本人乙節（見本院卷第
    160頁），再互核③上開㈡⒈之⑴之勘驗結果，在畫面時間00:00
    :49左右，范文利騎乘之機車車尾燈有向上抬起之光線移動
    情形，之後駕駛人即范文利下車並走向多個晃動人影進入路
    旁之處，嗣於畫面時間00:00:53又從該路旁處跑出多個人影
    ，並發生肢體衝突，顯見范文利加入衝突至陳友雄逃離該處
    之時間應僅約有4秒鐘時間（00:00:49至00:00:53），且在
    陳後輝抱住武德定後，武德定即無攻擊之動作，並於范文利
    從後攻擊陳後輝頭部時，陳後輝放開雙手，陳友雄即逃離該
    處；暨④上開㈢⒈之認定，武德定持尖刀刺入陳友雄右側胸部
    之時間係在忠孝路與忠四街口下車處等各情，武德定於持尖
    刀刺入陳友雄右側胸部而造成其受有右胸壁穿刺刀傷時，范
    文利應尚未加入衝突，則其辯稱不知武德定持刀刺陳友雄等
    詞，非不可採信。
　⑶又觀之前引原審勘驗筆錄及截圖畫面（原審卷一第204至205
    頁），陳友雄於回頭往反方向逃跑時，直至倒地、被告2人
    離開現場時止之該段時間內，其中檔名「000000000.801964
    .MP4」可見，范文利高舉安全帽朝陳友雄之背部擲去（惟未
    擲中，00分18秒至00分19秒，圖8至9)、於陳友雄跌倒翻滾
    在地時自陳友雄身後以右手揮擊陳友雄上背部並將其推往前
    方（00分21秒至00分22秒）、跳起踢擊奔逃中之陳友雄腿部
    (00分24秒，圖16)、抓住陳友雄使得武德定持刀朝陳友雄左
    肋刺擊1下（00分25秒至00分27秒，圖18至19)、以右腳踢擊
    陳友雄之臉部1下（00分31秒，圖34至35)，而武德定除前開
    持刀刺擊陳友雄左肋1下以外，另有接續上前持刀朝倒地之
    陳友雄腿部揮砍4下（00分28秒至00分30秒，圖24至33)。亦
    即在被告2人一起追逐陳友雄過程，范文利或以所持安全帽
    丟擲（未丟中），或徒手毆打、腳踢陳友雄，而武德定雖有
    持刀刺擊、揮砍之行為，但亦係針對陳友雄左肋、腿部，則
    由范文利自己之行為，或其所觀察而認有犯意聯絡、行為分
    擔之武德定所為，尚無針對陳友雄致命部位毆打、揮砍之致
    命行為等情（武德定朝陳友雄左肋處之刺擊核以解剖報告書
    暨鑑定報告書關於外傷病理證據之記載，應係左胸前之淺刺
    傷0.8公分、未穿通胸壁）。是范文利客觀上之行為既無致
    陳友雄於死之舉，於此期間所見聞武德定行為亦難認就武德
    定主觀上已轉化為殺人不確定故意於其主觀上有所認識。
　⑷從而，范文利縱知悉武德定與陳友雄間之糾紛，亦知悉武德
    定持扣案尖刀欲向陳友雄尋釁，然其與陳友雄既不相識而無
    任何怨隙，且當日是與武德定用餐途中發現陳友雄，又未見
    聞武德定於最初衝突時在陳友雄身後由右上往左下朝陳友雄
    右側胸部外側腋下刺入而造成其受有右胸壁穿刺刀傷之致命
    傷的行為，復見及陳友雄仍能奔跑以逃離，而於後續追逐陳
    友雄過程中亦無針對陳友雄為致命之攻擊行為等綜合以觀，
    范文利對於武德定先行跳車持扣案尖刀從陳友雄背後欺身而
    上，朝陳友雄右側胸部外側腋下刺入時業已將原有之傷害犯
    意提昇為殺人之不確定故意應無認識（武德定之犯意提昇詳
    後述）。范文利辯稱其僅係基於傷害之犯意而為前開毆打陳
    友雄之行為，應可採信。檢察官起訴指范文利係基於殺人之
    犯意云云，尚無足採。
　⑸另按刑法第277條第2項傷害致人於死、致重傷罪，係因犯傷
    害罪致發生死亡或重傷結果之「加重結果犯」，依同法第17
    條之規定，以行為人能預見其結果之發生為其要件，所謂能
    預見，乃指客觀情形而言，與行為人主觀上有無預見之情形
    不同。若主觀上有預見，而結果之發生又不違背其本意時，
    則屬故意範圍。故傷害行為足以引起死亡或重傷之結果，如
    在通常觀念上無預見之可能，或客觀上不能預見，則行為人
    對於被害人因傷致死或重傷之加重結果，即不能負責。本案
    尚無從認定范文利有見聞武德定持扣案尖刀刺入陳友雄右側
    胸部之行為，檢察官復未舉證證明范文利就武德定此舉有何
    犯意聯絡，而在雙方追逐過程，亦無從認定范文利知悉陳友
    雄已經受有前開致命傷，范文利所為毆打、踢擊行為復尚不
    足以致人於死，均如前詳述，自亦無從認定范文利就陳友雄
    死亡之結果於客觀上有預見之可能，不能令范文利就陳友雄
    死亡之結果負加重結果犯之責，亦附此說明。
　⒊武德定於持尖刀靠近陳友雄身後並欺身上前，由右上往左下
    朝陳友雄右側胸部外側腋下刺入時，業已將原有之傷害犯意
    提昇為殺人之不確定故意：
　⑴按行為人對於構成犯罪之事實，明知並有意使其發生者，為
    直接故意（或稱確定故意、積極故意），行為人對於構成犯
    罪之事實，預見其發生而其發生並不違背其本意者，為間接
    故意（或稱不確定故意、消極故意、未必故意），二者雖均
    為犯罪之責任條件，但其態樣並不相同，故刑法第13條第1
    項、第2項分別予以規定，以示區別。區分方法為凡認識犯
    罪事實，並希望其發生者為直接故意；僅有認識，無此希望
    ，但其發生並不違背其本意者，為間接故意。而直接故意或
    間接故意，其「明知」或「預見」乃在犯意決定之前，至於
    犯罪行為後結果之發生，則屬因果關係問題，因常受有物理
    作用之支配，非必可由行為人「使其發生」或「任其發生」
    。犯意之認識與犯罪之結果乃截然不同之概念。再者，行為
    人有無犯罪之故意，乃個人內在之心理狀態，惟有從行為人
    之外在表徵及其行為時之客觀情況，依經驗法則審慎判斷，
    方能發現真實，亦有最高法院107年度台上字第3367號判決
    意旨可參。再按行為始於著手，著手之際，有如何之犯意，
    即應負如何之故意責任。犯意變更與另行起意本質不同；犯
    意變更，係犯意之轉化（昇高或降低），指行為人在著手實
    行犯罪行為之前或行為繼續中，就同一被害客體，改變原來
    之犯意，在另一犯意支配下實行犯罪行為，導致此罪與彼罪
    之轉化，因此仍然被評價為一罪。犯意如何，既以著手之際
    為準，則著手實行階段之犯意若有變更，當視究屬犯意昇高
    或降低定其故意責任；犯意昇高者，從新犯意；犯意降低者
    ，從舊犯意，並有中止未遂之適用。另行起意，則指原有犯
    意之構成要件行為已經完成，或因某種原因出現，停止原來
    之犯罪行為，而增加一個新的犯意產生，實行另一犯罪行為
    之謂，至於被害客體是否同一則不問；惟因其係在前一犯罪
    行為停止後（即前一犯罪行為既遂、未遂或中止等），又另
    起犯意實行其他犯罪行為，故為數罪。行為人以傷害之犯意
    打人，毆打時又欲置之於死地，乃犯意昇高，應從變更後之
    殺人犯意，殺人行為之傷害事實，當然吸收於殺人行為之內
    。倘若初以傷害之犯意打人已成傷之後，復因某種原因再予
    以殺害，則屬另行起意，應分論併罰，成立傷害與殺人二罪
    ，最高法院101台上字第282號判決意旨同此。
　⑵本案陳友雄所受致命傷係因武德定持扣案尖刀朝陳友雄胸部
    外側近右腋下方刺入所造成，已如前㈢之⒈說明；且武德定係
    於靠近陳友雄時從後欺身而上對陳友雄為攻擊，亦經本院認
    定如前㈢，顯見武德定最初從背後靠近、上前之攻擊行為乃
    欲使陳友雄無從預見亦無所防備；再觀之扣案尖刀，其刀尖
    尖銳，全長30餘公分，刀刃長（刀尖至刀柄處）依照片上量
    尺則約21公分，有上開所引扣案尖刀及其上量尺距離之照片
    可憑（相卷第167頁），核以陳友雄經解剖勘驗，其右側胸
    部外側之單刃刀傷，穿透胸壁進入胸腔，創徑末端抵達下腔
    靜脈進入右心房位置，創徑長約18公分；右肺受穿刺刀徑橫
    貫，有前引解剖報告書暨鑑定報告書可參（相卷第268至270
    頁），亦即扣案尖刀刀刃約21公分，竟刺入陳友雄胸部達18
    公分之深，益見武德定用力之猛，幾近乎用盡力氣，應非僅
    係基於傷害之犯意而為。
　⑶人之胸腔部位為心臟、肺臟等重要臟器所在，如持尖刀刺入
    人之胸腔部位，極有可能造成深度穿透傷而傷及心臟、肺臟
    或主要動脈導致生理機能嚴重受損及大量出血，進而導致死
    亡之嚴重後果，此為具備一般智識之人所知悉，武德定為74
    年10月20日出生，有其年籍資料在卷，於案發時已係34歲之
    成年人，自陳國中畢業之智識程度（見原審卷二第150頁）
    ，為具備一般智識之人，對此亦應有所認識、預見，其復自
    陳知悉胸腔部位有心臟、肺臟等器官，也知道扣案刀子很尖
    等語（見偵卷第225、229頁）。因之，綜合上開武德定選擇
    從陳以雄後方欺身而上靠近，而使得陳友雄無所預見更無從
    防備，並持扣案鋒利、尖銳之尖刀猛力從陳友雄胸部外側近
    右腋下方刺入，深度達18公分，隨後陳友雄雖趁機逃離，武
    德定仍不放棄而繼續由後追逐揮砍陳友雄腿部以洩憤，且未
    報警為任何救護之動作即行離去，終致陳友雄失血過多而死
    亡，均足徵武德定於先行跳車從陳友雄背後欺身而上，持尖
    刀刺入陳友雄右側胸部時，業已將原有之傷害犯意提昇為殺
    人之不確定故意，而於其主觀上存有陳友雄縱因此死亡，亦
    不違背其本意之不確定故意，實屬甚明。武德定否認有何殺
    人之犯意，而辯稱僅係傷害致死云云，並非可採。檢察官起
    訴指武德定係基於殺人之直接故意，亦有誤會。
　⑷武德定辯護人另以如果武德定有殺人故意應擇人煙稀少處、
    或於陳友雄倒地時給予致命一擊而為其辯護。然武德定所為
    刺入陳友雄右側胸部腋下之致命行為，係利用陳友雄無預見
    且無防備之時，且用力之猛，足見其主觀上存有陳友雄縱因
    此死亡，亦不違背其本意之不確定故意，已經本院說明如上
    ，武德定從背後欺身而上使陳友雄無預見且無防備，與辯護
    人前述擇人煙稀少處不無相同之目的，至武德定其後是否有
    其他殺害之致命行為，尚不足影響其最初攻擊時具有殺人不
    確定故意之認定，辯護人以上辯護之詞，亦無足採。　
四、綜上所述，本件事證明確，被告2人原係基於共同傷害之犯
    意聯絡而騎乘機車雙載，並由後座之武德定持扣案尖刀靠近
    陳友雄，惟武德定於伺機跳車從陳友雄背後欺身而上，持尖
    刀刺入陳友雄右側胸部時，業已將原有之傷害犯意提昇為殺
    人之不確定故意，並致陳友雄因而死亡等情，應堪認定，均
    應依法論科。
肆、論罪科刑及撤銷改判之說明：
一、論罪：
　㈠被告2人於案發之初，係基於共同傷害之犯意聯絡而趨前靠近
    陳友雄，惟於實行傷害行為之過程中，武德定因個人犯意之
    昇高而為殺人行為，此犯意之轉化並非范文利所認識，是核
    范文利所為係犯刑法第277條第1項之傷害罪，武德定所為係
    犯刑法第271條第1項之殺人罪，而其接續所為之傷害行為應
    為較重之殺人行為所吸收，不另論罪。公訴意旨認范文利所
    為係涉犯刑法第271條第1項之殺人罪嫌，尚有未恰，惟因其
    基本社會事實相同，且為其上訴主張並經本院告知此部分所
    涉罪名（見本院卷第435頁），無礙其防禦權之行使，爰依
    法變更起訴法條。
  ㈡范文利就武德定於實行傷害行為之過程中提昇其犯意為殺人
    之不確定故意既無犯意聯絡、行為分擔，自應僅就所犯傷害
    犯行與武德定認有犯意聯絡及行為分擔，而為共同正犯。
  ㈢武德定所為並無自首規定之適用：
　　按刑法第62條所稱「自首」，係指對於未被發覺之犯罪，主
    動告知係其自己所犯願接受裁判而言，此所謂「發覺」，僅
    須有偵查犯罪職權之公務員已知犯罪事實，並知其人有犯罪
    嫌疑，將其人列為偵查對象，即足當之，不以確知其人為該
    罪之真兇無誤為必要。武德定之辯護人雖為其辯護稱，武德
    定於案發後有委託綽號「阿發」之友人陳元發聯繫認識之員
    警張安宏表明涉犯本案犯行，並前往投案，應符合自首規定
    云云，並提出其陳元發之證件資料及與張安宏員警之LINE對
    話紀錄為憑（見本院卷第181至183頁）。惟證人張安宏證述
    ：當天是阿發的女友綽號「阿信」的女子聯絡我，我有在社
    群網站看到八里有殺人案件，因為我先前在八里分駐所當所
    長，我問他是否認識那個兇手，他說他是朋友的朋友，我就
    請他如果你可以聯絡的話，我可以請當地警察幫你處理這件
    事，後來他跟阿發聯絡，阿發有跟我講電話，之後有策動1
    名犯嫌到八里分駐所投案，但我不知道是哪1位犯嫌，通話
    過程我有問是誰，但他沒有告訴我名字。當時我有聯繫八里
    所的副所長說犯嫌半小時會去投案，又跟蘆洲分局偵查隊隊
    長聯繫說上述情形，在前開聯絡過程，我們的對話並沒有出
    現是否知道兇手是誰的對話等語（見本院卷第287至290頁）
    ，顯見張安宏並未因武德定友人之聯繫而知悉本案之犯罪嫌
    疑人為何人，至其後續聯繫相關司法警察（官）亦僅係轉述
    有人會去投案而並未告知任何有關犯罪嫌疑人之資訊。且證
    人即本案承辦員警蔡淳博證以：我們針對上開作案的車輛循
    線追查他犯案前的去處，查訪在八里某工廠內的越南籍移工
    ，他們自稱有認識這個作案車輛的車主，經工廠內的越南籍
    移工查證得知車主就是武德定；越南籍移工有提供武德定的
    臉書帳號，其中有他的出生年月日及姓名、照片，這樣就可
    以從我們系統查出他的全名及其他細節。我們是先掌握武德
    定，在機車旁埋伏時，以為來牽車的人是武德定，但他說他
    是范文利。印象中，並沒有人跟我講說有人要去自首的事等
    語（見本院卷第407至410頁），並有蔡淳博提出查訪時越南
    籍移工提供武德定之臉書訊息翻拍截圖可參（見本院卷第44
    3至447頁），佐以上開機車登記名義人阮寶庭於109年6月27
    日23時33分業已經警通知到場製作筆錄，並陳述該車輛之實
    際車主即為武德定等情（見相卷第63至64頁），而武德定則
    係於翌（28）日3時55分至蘆洲分局八里分駐所投案，並確
    認員警依據監視錄影畫面而循線於109年6月27日23時30分先
    查獲范文利等情（參相卷第17至18頁武德定警詢筆錄記載）
    ，均核與蔡淳博前開證述內容相符，足認司法警察因獲報趕
    赴現場，經調閱監視器並進行相關查訪後，業已知悉武德定
    為犯罪嫌疑人，斯時犯罪已屬發覺，司法警察並於同日23時
    30分許查獲范文利，武德定則遲至翌日0時許始前往蘆洲分
    局八里分駐所投案。是武德定雖非經警逮捕而有主動投案之
    舉，然尚與自首要件未合，武德定及其辯護人主張應有自首
    規定之適用，並無可採。
二、撤銷改判之說明：
  ㈠原審就被告2人所為，予以論罪科刑，固非無見，惟：
　⒈范文利就武德定持扣案尖刀刺入陳友雄右側胸部腋下而造成
    其受有上開致命傷害之行為並未親自見聞，且無證據證明其
    2人就此部分有犯意聯絡、行為分擔，范文利就陳友雄因上
    開傷勢可能致生死亡之結果於客觀上無從預見，應僅就傷害
    犯行與武德定有犯意聯絡、行為分擔；至武德定對於其持尖
    銳、鋒利之尖刀刺入陳友雄心臟、肺臟等重要臟器所在之胸
    部位置，且用力之猛，應認武德定就陳友雄縱因此而發生死
    亡之結果亦不違背其本意而於持刀刺入當時業已提昇其犯意
    為殺人之不確定故意，分據本院逐一詳述如前。原審認被告
    2係基於共同傷害之犯意聯絡且對於武德定持刀刺入陳友雄
    胸口而可能發生死亡之結果，客觀上均有預見之可能，而論
    以其2人均犯傷害致人於死罪，其事實之認定尚有違誤。
　⒉武德定主動前往蘆洲分局八里分駐所投案乙節，雖不符合自
    首之要件，然尚非不得作為其犯罪後態度之有利量刑因素，
    且被告2人於上訴本院後尚有進一步之賠償（詳後述），以
    上之量刑因素自應一併作為考量。
　㈡范文利上訴否認有何殺人、傷害致死罪嫌，而主張其所為應
    係犯傷害罪，為有理由；武德定上訴主張其符合自首要件乙
    節，並無可採，已如前說明，其另主張所為應係犯傷害致人
    於死罪嫌並據以指摘原審量刑過重，因本院就其所犯罪名已
    有不同之認定而撤銷原審判決，是其量刑之基礎已有不同，
    亦附此說明。　　　
三、爰審酌武德定與被害人間僅係因排解友人糾紛起衝突而互有
    不快，竟率爾持刀行刺致其喪命，被害人家屬無端受此喪親
    之痛，終身無法磨滅，其行為所生損害至鉅；而范文利與被
    害人間並不熟識、亦無糾紛，卻為朋友出氣而與武德定共同
    出手傷害被害人，其雖無殺人之意，亦就被害人死亡之結果
    於客觀上並無預見，然其對於武德定係持扣案尖刀尋釁則知
    之甚明，此等傷害之手段亦不可謂不嚴重。又斟酌范文利對
    於傷害犯行雖坦承不諱，而武德定僅坦承傷害致人於死犯行
    ，然其等對於案發過程之供述如2人騎乘機車雙載靠近陳友
    雄時，武德定已經將扣案尖刀持於手中，且范文利對於此情
    已然知悉等仍多有避重就輕、迴護之情；再考量本案起因係
    因武德定與被害人間之糾紛，而居於主導地位，以及范文利
    出手傷害被害人之輕重程度；並參以武德定犯罪後主動投案
    ，先後總計已給付被害人家屬3億越南盾之賠償款、范文利
    先後給付被害人家屬新臺幣6萬元、7萬元（約越南盾4,900
    萬元、5,600萬元）之賠償款，有和解書及中譯譯本、匯款
    證明等可佐（見原審卷一第187至191頁、本院卷第45至51、
    351頁）；兼衡武德定自述智識程度為國中畢業、獨自來臺
    從事鐵工工作，月薪約新臺幣23,000元，范文利自述教育程
    度為高中畢業，獨自來臺從事製造業，月薪約新臺幣10,000
    多元（見原審卷二第150頁），以及告訴人之意見（本院卷
    第170至171、433至437頁）等一切情狀，各量處如主文第2
    、3項所示之刑。
四、不予沒收之說明：
　　扣案之尖刀1支，雖係武德定持之為本案犯行所用之物，惟
    武德定供稱該尖刀係自宿舍取得、非其所有（見相卷第25頁
    ），核與前開林美月所證相符，則該尖刀既非屬被告2人所
    有，復非違禁物，亦非第三人無正當理由提供者，爰不予宣
    告沒收。另扣案武德定犯案時所穿著之拖鞋、范文利犯案時
    著用之上衣、褲子、拖鞋等物，核屬被告2人平日穿著蔽體
    之物，與本案犯罪並無直接關連，非供犯罪所用之物，均不
    予以宣告沒收，附此敘明。
五、依刑法第95條規定，外國人受有期徒刑以上刑之宣告者，得
    於刑之執行完畢或赦免後，驅逐出境。是否一併宣告驅逐出
    境，固由法院酌情依職權決定之，採職權宣告主義。但驅逐
    出境，係將有危險性之外國人驅離逐出本國國境，禁止其繼
    續在本國居留，以維護本國社會安全所為之保安處分，對於
    原來在本國合法居留之外國人而言，實為限制其居住自由之
    嚴厲措施。故外國人犯罪經法院宣告有期徒刑以上之刑者，
    是否有併予驅逐出境之必要，應由法院依據個案之情節，具
    體審酌該外國人一切犯罪情狀及有無繼續危害社會安全之虞
    ，審慎決定之，尤應注意符合比例原則，以兼顧人權之保障
    及社會安全之維護。查：武德定、范文利均為越南籍人士，
    且其為外籍勞工，有上開外僑居留資料查詢結果在卷可佐，
    其2人來臺工作，本應遵守我國法律，卻在我國境內犯本件
    殺人、傷害罪，而受有期徒刑以上刑之宣告，其所為已對我
    國社會治安產生重大危害，依本件犯罪之情狀，本院認被告
    2人不宜在我國繼續居留，爰依刑法第95條之規定，併諭知
    被告2人於刑之執行完畢或赦免後，驅逐出境。
據上論斷，應依刑事訴訟法第369條第1項前段、第364條、第300
條、第299條第1項前段，判決如主文。
本案經臺灣士林地方檢察署檢察官黃睦涵提起公訴，臺灣高等檢
察署檢察官丁俊成到庭執行職務。
中　　華　　民　　國　　110 　年　　5 　　月　　25　　日
                  刑事第十四庭  審判長法　官  黃斯偉
                                      法　官  程克琳
                                      法　官  黎惠萍
以上正本證明與原本無異。
如不服本判決，應於收受送達後20日內向本院提出上訴書狀，其
未敘述上訴之理由者並得於提起上訴後20日內向本院補提理由書
（均須按他造當事人之人數附繕本）「切勿逕送上級法院」。
                                      書記官  莊宜諳 
中　　華　　民　　國　　110 　年　　5 　　月　　25　　日
附錄：本案論罪科刑法條全文
中華民國刑法第271條
（普通殺人罪）
殺人者，處死刑、無期徒刑或10年以上有期徒刑。
前項之未遂犯罰之。
預備犯第1項之罪者，處2年以下有期徒刑。
中華民國刑法第277條
傷害人之身體或健康者，處5年以下有期徒刑、拘役或50萬元以
下罰金。
犯前項之罪，因而致人於死者，處無期徒刑或7年以上有期徒刑
；致重傷者，處3年以上10年以下有期徒刑。